---
title: "9. Sitzung: Quantitative Textanalyse"
output: 
  html_document:
    toc: true
    toc_float: true
    toc_collapsed: true
    toc_depth: 3
    number_sections: false
---

```{r setup, include=FALSE}
knitr::opts_chunk$set(echo = TRUE)
```


## 1. Explorativer Einstieg 

Bevor wir in die quantitative Textanalyse in R einsteigen, erarbeiten wir uns explorativ ein Grundverständnist der verschiedenen Möglichkeiten quantitativer Textanalyse. Dazu geht auf die Website [Voyant Tools](https://voyant-tools.org/) und ladet ein Korpus euer Wahl (Button "Öffnen"). Schaut euch die verschiedenen Visualisierungen an. Wechselt mithilfe der Navigationstabs in den verschiedenen Darstellungsfenstern zwischen Visualisierungsmethoden. Klickt in einem der Fenster auf das Symbol mit den vier Vierecken und wählt unter "Korpustools" "Kollokationen" aus. Klickt anschließend auf das kleine Fragezeichen oben rechts in demselben Fenster. Indem ihr in dem Hilfefenster auf "Mehr Hilfe" klickt, werdet ihr auf die Voyant-Tools-Dokumentationsseiten weitergeleitet. Lest euch die Dokumentation zu der Methode durch. 


## 2. Quantitative Textanalyse in R: Paket quanteda

Das Paket ``quanteda'' bietet eine Vielzahl Funktionen, mit denen sich viele der  Statistiken und Visualisierungen erzeugen lassen, die wir soeben explorativ erkundet haben. 

* Quanteda-Website: [https://quanteda.io/](https://quanteda.io/)
* Quanteda Tutorials: [https://tutorials.quanteda.io/](https://tutorials.quanteda.io/)
* Quanteda Quick Start Guide: [https://quanteda.io/articles/quickstart.html](https://quanteda.io/articles/quickstart.html)
* Offizielle Dokumentation als [PDF-Download](https://cran.r-project.org/web/packages/quanteda/quanteda.pdf)
* Beispiel "Textual Data Visualization": [https://quanteda.io/articles/pkgdown/examples/plotting.html](https://quanteda.io/articles/pkgdown/examples/plotting.html)

In der heutigen Stunde werden wir einige der Funktionen, insbesondere aus [Kapitel 4](https://tutorials.quanteda.io/statistical-analysis/) des offiziellen  Quanteda-Tutorials auf ein Korpus wissenschaftlicher Texte des 17.-20. Jahrhunderts aus dem Kernkorpus des [Deutschen Textarchivs](https://www.deutschestextarchiv.de/) anwenden. Alle Texte entstammen dem Korpus zur Textkategorie Wissenschaft des DTA-Kernkorpus und wurden in der Version vom 23.10.2021 als normalisierter Reintext heruntergeladen: [https://www.deutschestextarchiv.de/download](https://www.deutschestextarchiv.de/download)

## [Skript zur Übung](https://github.com/lipogg/r-tutorium/blob/2fd48dc339ad7fd57483f463b3dc32999070e589/09_quantitative_textanalyse/skripte/tutorium9_040722_textanalyse.R)

Für Nutzer:innen ohne Zugriff auf das Repository:
```{r echo=FALSE}
xfun::embed_dir('files/09_textanalyse', text="Zip-Ordner downloaden")
```

## 3. Preprocessing

In der Übung haben wir bereits einige Preprocessing-Schritte durchgeführt, beispielsweise haben wir Stoppwörter und Satzzeichen entfernt. Für manche Forschungsfragen kann es aber interessant sein, manche Stoppwörter beizubehalten oder zusätzliche Wörter zu entfernen. In anderen Fällen soll dagegen vielleicht mit den Grundformen der Tokens gearbeitet werden. Bevor wir das Thema quantitative Textanalyse abschließen, schauen wir uns deswegen etwas komplexere Preprocessingschritte an und beschäftigen uns mit Möglichkeiten, vorimplementierte Preprocessingmethoden an verschiedene Anwendungsfälle anzupassen. 

## [Skript zur Übung](https://github.com/lipogg/r-tutorium/blob/290aca075035ffc11802d578df7fe674682c7a35/09_quantitative_textanalyse/skripte/tutorium9_04072022_preprocessing.R)

Für Nutzer:innen ohne Zugriff auf das Repository: Das Skript befindet sich zusammen mit den Materialien zur quantitativen Textanalyse im Zip-Ordner zu Abschnitt 2.  

## Exkurs: Dramenanalyse mit dem Paket DramaAnalysis

Mit dem Paket DramaAnalysis gibt es in R außerdem die Möglichkeit, gezielt Dramen zu analysieren. Die Dramen müssen dazu in XML-TEI ausgezeichnet und mithilfe der Natural Language Processing Pipeline [DramaNLP](https://github.com/quadrama/DramaNLP) verarbeitet sein. Diese Schritte haben wir in dem Seminar zur Digitalen Dramenanalyse bereits vollzogen. Das folgende Skript entstammt dem Seminar und reproduziert das [Tutorial](https://quadrama.github.io/DramaAnalysis/tutorial/3/index.html) von Nils Reiter für ein Stück aus dem Dracor-Korpus. 

## [Skript zur Übung](https://github.com/lipogg/r-tutorium/blob/7ccc75978381cc70ee3618269849271b93e86389/09_quantitative_textanalyse/skripte/drama_analysis.R)

Für Nutzer:innen ohne Zugriff auf das Repository:
```{r echo=FALSE}
xfun::embed_file('/files/09_textanalyse/skripte/drama_analysis.R', text="Skript downloaden")
```

